臺灣桃園地方法院刑事判決
110年度簡上字第505號
上  訴  人  臺灣桃園地方檢察署檢察官
上  訴  人
即  被  告  蔡水頭


選任辯護人  謝憲愷律師
            葉展辰律師
上列上訴人因被告妨害名譽案件，不服本院中華民國110年8月24
日110年度壢簡字第426號刑事簡易判決（聲請簡易判決處刑書案
號：臺灣桃園地方檢察署110年度偵字第5143號），提起上訴，
本院管轄之第二審合議庭判決如下：
    主  文
上訴駁回。
    犯罪事實
一、蔡水頭與張文馨為鄰居，於民國109年12月5日23時許，在桃
    園市平鎮區南平路2段655巷口處，因停車糾紛，蔡水頭竟基
    於妨害名譽之犯意，於上開不特定多數人得以共見共聞之場
    所，以「臭機掰」之穢語辱罵張文馨，足以貶損張文馨之名
    譽。
二、案經張文馨訴由桃園市政府警察局平鎮分局移送桃園地方檢
    察署檢察官偵查後起訴。
    理  由
壹、程序方面部分
一、本件並無停止訴訟程序之事由：
  ㈠按刑事案件應停止審判之情形，以刑事訴訟法第294條至297
    條及第333條之情形為限。次按法官於審理案件時，對於應
    適用之法律，依其合理之確信，認為有牴觸憲法之疑義者，
    自應許其先行聲請解釋憲法，以求解決；遇有前述情形，各
    級法院得以之為先決問題裁定停止訴訟程序（司法院大法官
    釋字第371號、第572號解釋意旨參照）。惟停止審判係屬於
    訴訟程序之範圍，是否有上述之事由，由法院斟酌實際情事
    ，決定依法停止審判或續行審判程序，此屬法院之職權，當
    事人並無聲請權，僅能促請法院為職權之發動。
  ㈡上訴人即被告(下稱被告)蔡水頭之辯護人雖於本院主張刑法
    第309條有高度違憲之疑慮，應予停止訴訟程序云云。按言
    論自由固為憲法所明文保障之基本權利，然關於個人人格在
    社會上的評價，亦屬人格權保障範圍，此依憲法第22條規定
    「凡人民之其他自由及權利，不妨害社會秩序公共利益者，
    均受憲法之保障」即明，於兩者基本權發生衝突時，並非不
    得以法律予以限制之，而本案所涉及之刑法第309條公然侮
    辱罪，固係國家對於人民言論自由之限制，然此部分之限制
    ，並非無其他基本權利之保障在內，而國家究竟要以刑事處
    罰或民事賠償之制度予以限制，乃國家立法決策之問題，亦
    涉及各國之文化、整體社會對於侵害他人權益之言論如何評
    價，須透過立法機關之多數民意決定之，要非逕以他國之現
    行制度，作為本國法律違憲之理由。查辯護人具狀聲請法院
    停止訴訟程序，所提出之理由，尚不足以使法院產生檢察官
    所起訴之罪名有抵觸憲法疑義之確信，而本案據以適用之刑
    法第309條第1項之公然侮辱罪，法定本刑為「拘役或9千元
    以下罰金」，亦屬輕罪，法律限制手段與保護目的間符合比
    例原則，故本院仍應依據檢察官起訴範圍，予以審理判決，
    先予敘明。　　
二、證據能力：　　
　㈠按被告以外之人於審判外之言詞或書面陳述，除法律有規定
    者外，不得作為證據；又被告以外之人於審判外之陳述，雖
    不符合同法第159 條之1 至第159 條之4 之規定，但經當事
    人於審判程序同意作為證據，法院審酌該言詞陳述或書面陳
    述作成時之情況，認為適當者，亦得為證據；當事人、代理
    人或辯護人於法院調查證據時，知有第159 條第1 項不得為
    證據之情形，而未於言詞辯論終結前聲明異議者，視為有前
    項之同意，刑事訴訟法第159 條第1 項及第159 條之5 分別
    定有明文。查檢察官、被告蔡水頭及其辯護人就下述供述證
    據方法之證據能力，於言詞辯論終結前均未聲明異議，而經
    本院審酌各該證據方法之作成時，並無其他不法之情狀，均
    適宜為本案之證據，依刑事訴訟法第159 條之5 之規定，有
    證據能力。
 ㈡ 其餘資以認定本案犯罪事實之非供述證據，亦查無違反法定
    程序取得之情，依刑事訴訟法第158 條之4 規定反面解釋，
    洵具證據能力。
貳、實體方面
一、認定事實所憑之證據及理由：
　　訊據被告固坦承其有於前揭時、地與告訴人張文馨發生停車
    糾紛，並有口出「臭機掰」等語，惟矢口否認有何公然侮辱
    之犯行，辯稱：我當時沒有指名道姓，且我平常講話本就較
    粗俗，「臭機掰」是我平時習慣用語，並沒有要侮辱告訴人
    的意思等語；辯護人則辯稱：「臭機掰」僅是被告一時氣憤
    使脫口而出之語句，亦未針對告訴人辱罵，被告並無侮辱之
    意等語。經查：
　㈠被告於109年12月5日23時許，因停車糾紛，在與告訴人溝通
    移車之際，口出「臭機掰」等語，迭據被告於警詢、偵查及
    本院準備程序時供承不諱（見偵查卷第12頁、第48頁；本院
    卷第143頁及第145頁），核與證人即告訴人張文馨於警詢、
    偵查中之證述、證人即告訴人之母陳古秋梅及證人即被告配
    偶蔣進英於警詢時之證述相符，堪以認定。
　㈡又被告見告訴人將車號000-0000號自用小客車停在桃園市平
    鎮區南平路2段655巷口處一情，隨即走到告訴人住處前請其
    移車，告訴人與陳古秋梅走出門外，往停車場走去和被告說
    他們還未要返還新竹，被告就在巷口指著我罵「臭機掰」乙
    節，業據證人張文馨於警詢及偵查中指證歷歷（見偵查卷第
    23頁至第24頁），核與證人陳古秋梅於警詢時之證述相符（
    見偵查卷第29頁至第30頁），並有現場照片2張可按（見偵
    查卷第39頁），可見被告為上開言詞之處所，乃其他住戶或
    路人得隨時出入之場所，核屬不特人或多數人得以共見共聞
    之場所，自符合「公然」之要件甚明。　　　　　　
　㈢被告雖辯稱其沒有指名道姓，「臭機掰」係其口頭禪，且其
    並無侮辱告訴人之意云云，惟按所謂「侮辱」，係以使人難
    堪為目的，以言語、文字、圖畫或動作表示不屑、輕蔑或攻
    擊之意思，足以對於個人在社會上所保持之人格及地位，達
    貶損其評價之程度，即足當之，亦不以指名道姓或被害人同
    在現場為必要，倘見聞者依據談話當時之客觀情形，得以特
    定行為人所輕蔑謾罵之對象，亦難謂與「侮辱」之要件不符
    。被告自承：當時我請告訴人移車，她不理我，轉頭進入她
    房屋，我才一時氣憤，講出「臭機掰」一詞等語（見本院卷
    第143頁），可認被告當時確實先與告訴人交涉移車事宜，
    未獲告訴人理會，進而口出上開言論，是其所指涉之對象顯
    係告訴人無誤。又一般社會通念及口語意義上，「機掰」二
    字之字面雖指女子外生殖器，而「臭機掰」通常衍伸寓指言
    行令人厭惡而含有輕侮、鄙視之意，客觀上足使受辱罵者感
    到難堪與屈辱，而具有貶抑告訴人之意，確係屬侮辱言詞。
    而被告斯時年已54歲，堪認其係有相當社會經驗之人，理應
    知悉上開言詞足以貶損他人社會上之評價、名譽，猶執意為
    之，其自有侮辱告訴人之故意，至為顯然。至證人蔣進英於
    本院審理時證述：被告當時在外面向屋內的告訴人喊道「麻
    煩你們把車子移開」，告訴人根本沒有走出來，她在房子裡
    說她們沒有要走，但我們在外聽到他所說的話等語，其證述
    與證人張文馨及人陳古秋梅所述不符，誠屬可疑。縱認告訴
    人並未走出門外，被告所謾罵對象為告訴人，業經本院認定
    如前，是證人蔣進英上開證述，無從作為有利被告之證據。
    是被告上開所辯，顯係臨訟卸責之詞，不足採信。
　㈣綜上所述，被告所辯不可採，本案事證明確，被告上開公然
    侮辱犯行，堪以認定，應依法論科。。
二、論罪科刑
　㈠核被告所為，係犯刑法第309條第1項公然侮辱罪。
　㈡駁回上訴之理由
　⒈原審以被告犯罪事證明確，依刑事訴訟法第449條第1項前段
    、第3項、第454條第2項，刑法第309條第1項、第41條第1項
    前段，刑法施行法第1條之1第1項規定，予以論罪科刑，並
    審酌被告僅因停車糾紛，竟於公開場所辱罵被告，足以貶抑
    告訴人之人格，實有不該，且考量其犯後未真心悔悟犯後態
    度，兼衡被告本案犯罪手段、情節等一切情狀，量處拘役30
    日，並諭知新臺幣（下同）1,000元折算1日之易科罰金折算
    標準，經核認事用法，並無不合。
　⒉被告上訴另主張原審量刑過重，請求從輕量刑。檢察官則以
    ：告訴人名譽受損，精神狀況受有侵害，致孕期之身體遭受
    刺激，其胎兒因此早產，此部分犯罪所生之損害，原審漏未
    審酌，量刑顯屬過輕，請撤銷原判決，另為適當之判決。
　⒊按量刑之輕重，係屬事實審法院得依職權自由裁量之事項，
    苟於量刑時，已依行為人之責任為基礎，並斟酌刑法第五十
    七條各款所列情狀，而未逾越法定範圍，又未濫用其職權，
    即不得遽指為違法（最高法院99年度台上字第189號判決意
    旨參照）。準此，法官量刑，如非有上揭明顯違法情事，自
    不得擅加指摘其違法或不當。是原審原審量刑時，已以被告
    之責任為基礎，斟酌刑法第57條所定各款科刑輕重應審酌之
    事項，兼顧被告有利與不利之科刑資料等情斟酌在內，於法
    定刑度範圍而為刑之量定，而未逾法定刑度，亦無濫用裁量
    職權情事，自與罪刑相當原則無悖，難認原判決量刑有何過
    輕或過重之不當，依前開說明，本院自應予維持。是被告上
    訴主張原審量刑過重，及檢察官上訴主張原審量刑過輕，均
    無理由，應予駁回
據上論斷，應依刑事訴訟法第455條之1第1項、第3項、第368條
，判決如主文。
本案經檢察官陳淑蓉聲請簡易判決處刑，檢察官張家維提起上訴
，檢察官林鈺瀅到庭執行職務。
中　　華　　民　　國　　111 　年　　7 　　月　　19　　日
　　　　　　　　　刑事第十四庭  審判長法　官　江德民
　　　　　　　　　                    法  官  劉得為
　　　　　　　　　                    法  官  程欣儀
以上正本證明與原本無異。
不得上訴。
        　　　　　　　　　　　　　　　書記官　蔡宛軒
中　　華　　民　　國　　111 　年　　7 　　月　　20　　日

附錄本案論罪科刑法條：
中華民國刑法第309條
公然侮辱人者，處拘役或9千元以下罰金。
以強暴犯前項之罪者，處1年以下有期徒刑、拘役或1萬5千元以
下罰金。